臺灣臺中地方法院小額民事判決
111年度沙小字第612號
原      告  泰安產物保險股份有限公司台中分公司

法定代理人  林樹鈺  
訴訟代理人  林奕勝  
被      告  陳宣賢  

上列當事人間請求侵權行為損害賠償（交通）事件，經本院於民
國111年10月19日言詞辯論終結，判決如下：
    主      文
被告應給付原告新臺幣貳萬參仟壹佰貳拾玖元，及自民國一一一
年六月二十五日起至清償日止，按週年利率百分之五計算之利息
。
原告其餘之訴駁回。
訴訟費用新臺幣壹仟元，其中新臺幣捌佰肆拾元由被告負擔，其
餘新臺幣壹佰陸拾元由原告負擔。
本判決原告勝訴部分得假執行。但被告如以新臺幣貳萬參仟壹佰
貳拾玖元為原告預供擔保後，得免為假執行。
    事實及理由
一、原告主張：被告於民國110年8月31日17時54分許駕駛車牌號
    碼000-0000號普通重型機車，沿臺中市沙鹿區沙田路由北往
    南方向行駛，行經臺中市沙鹿區沙田路與日新街之交岔路口
    時，因未注意車前狀況及兩車併行之間隔，並隨時採取必要
    之安全措施，不慎碰撞同向前方之原告所承保訴外人余碧玉
    所有並由訴外人江汶桓駕駛車牌號碼000-0000號自用小客車
    （下稱系爭車輛），致系爭車輛受損，經送修支出修理費用
    新臺幣（下同）27,419元（包含烤漆費用8,593元、工資1,3
    86元、零件費用17,440元），原告已依保險契約賠付完畢，
    為此爰依保險法第53條及民法第184條第1項、第191條之2前
    段規定提起本件訴訟等語。並聲明：被告應給付原告27,419
    元及自起訴狀繕本送達被告之翌日（即111年6月25日）起至
    清償日止，按週年利率百分之5計算之利息。
二、被告於111年10月19日本院言詞辯論期日到庭陳稱：（一）
　　本件交通事故發生時，因為伊趕時間，直接跟警察說一說就
    走了，當時對方駕駛即訴外人江汶桓說他有保險，他也有不
    對，叫伊去看醫生，收據留起來，當時救護車有來，因為伊
    怕確診，不要去醫院，伊買藥回來自己塗。後來伊要跟對方
    聯絡，對方沒有接電話，之後，因為伊沒有繳電話費，被停
    話，就聯絡不到對方，希望能與訴外人江汶桓對質。（二）
    伊是綠燈直行，伊騎很慢，伊停的時候，輕微碰到一下對方
    的車，不是很大力，伊認為對方也有不對，因為對方停在那
    裡，雙方肇事責任比例應各為一半等語。
三、本院之判斷：
（一）原告主張上開事實，業據其提出行車執照、理賠計算書、
      電子發票證明聯、估價單、車損照片、臺中市政府警察局
      道路交通事故當事人登記聯單、道路交通事故現場圖、初
      步分析研判表等影本為證，被告則辯稱：伊是綠燈直行，
      伊騎很慢，伊停的時候，輕微碰到一下對方的車，不是很
      大力，伊認為對方也有不對，因為對方停在那裡，雙方肇
      事責任比例應各為一半等語，經查：
    1.本院依職權向臺中市政府警察局清水分局調閱本件交通事
      故調查資料核閱屬實，且觀諸卷附道路交通事故現場圖記
      載：於110年8月31日17時54分許，車牌號碼00-0000號普
      通重型機車，沿臺中市沙鹿區沙田路由北往南方向行駛，
      車牌號碼000-0000號自用小客車（即系爭車輛）沿臺中市
      沙鹿區沙田路由北往南方向行駛，兩車在臺中市沙鹿區沙
      田路與日新街之交岔路口發生交通事故，車牌號碼00-000
      0號普通重型機車之前方多處損壞，系爭車輛之左後方保
      桿損壞等情（見本院卷第49頁）。及依卷附道路交通事故
      談話紀錄表記載訴外人江汶桓陳稱：當時伊駕駛車牌號碼
      000-0000號自用小客車沿沙田路行駛，遭後方車牌號碼00
      -0000號機車撞上等語，及被告陳稱：當時伊駕駛車牌號
      碼00-0000號機車沿沙田路行駛，伊以為前方車牌號碼000
      -0000號自用小客車要靠右，伊往左，結果機車滑倒，撞
      上車牌號碼000-0000號自用小客車等語（見本院卷第67、
      69頁）。綜上，足認被告於110年8月31日17時54分許駕駛
      車牌號碼000-0000號普通重型機車，沿臺中市沙鹿區沙田
      路由北往南方向行駛，行經臺中市沙鹿區沙田路與日新街
      之交岔路口時，因未注意車前狀況及兩車併行之間隔，並
      隨時採取必要之安全措施，不慎碰撞同向前方之訴外人江
      汶桓駕駛系爭車輛。　　　
　　2.原告主張其承保訴外人余碧玉所有系爭車輛，因本件交通
      事故受損，經送修支出修理費用27,419元（包含烤漆費用
      8,593元、工資1,386元、零件費用17,440元），原告已依
      保險契約賠付完畢等情，業據其提出與所述相符之行車執
      照、理賠計算書、電子發票證明聯、估價單、車損照片等
      影本為證，應堪信為真實。
　  3.綜上以析，被告於110年8月31日17時54分許駕駛車牌號碼
      000-0000號普通重型機車，沿臺中市沙鹿區沙田路由北往
      南方向行駛，行經臺中市沙鹿區沙田路與日新街之交岔路
      口時，因未注意車前狀況及兩車併行之間隔，並隨時採取
      必要之安全措施，不慎碰撞同向前方之原告所承保訴外人
      余碧玉所有並由訴外人江汶桓駕駛車系爭車輛，致系爭車
      輛受損，經送修支出修理費用27,419元（包含烤漆費用8,
      593元、工資1,386元、零件費用17,440元），原告已依保
      險契約賠付完畢。　　　
　  4.按汽車在同一車道行駛時，除擬超越前車外，後車與前車
      之間應保持隨時可以煞停之距離，不得任意以迫近或其他
      方式，迫使前車讓道；汽車行駛時，駕駛人應注意車前狀
      況及兩車並行之間隔，並隨時採取必要之安全措施，不得
      在道路上蛇行，或以其他危險方式駕車，道路交通安全規
      則第94條第1項、第3項分別定有明。及依道路交通安全規
      則第2條第1項第1款規定：「本規則用詞，定義如下：一
      、汽車：指在道路上不依軌道或電力架線而以原動機行駛
      之車輛（包括機車）。」查被告駕車自應注意上開規定，
      而被告駕駛車牌號碼000-0000號普通重型機車於上開時、
      地，因疏未注意車前狀況及兩車並行之間隔，並隨時採取
      必要之安全措施，不慎碰撞同向前方之訴外人江汶桓駕駛
      系爭車輛，被告確有過失至明。至被告所辯前詞，尚非可
      採。又被告辯稱希望能與訴外人江汶桓對質乙節，已無調
      查之必要，附此敘明。　　
　  5.復按因故意或過失，不法侵害他人之權利者，負損害賠償
      責任；汽車、機車或其他非依軌道行駛之動力車輛，在使
      用中加損害於他人者，駕駛人應賠償因此所受之損害，民
      法第184條第1項前段、第191條之2前段分別定有明文。又
      按被保險人因保險人應負保險責任之損失發生，而對於第
      三人有損失賠償請求權者，保險人得於給付賠償金額後，
      代位行使被保險人對於第三人之請求權。但其所請求之數
      額，以不逾賠償金額為限，保險法第53條第1項亦有明定
      。查原告承保訴外人余碧玉所有系爭車輛，因本件交通事
      故受損，經送修支出修理費用27,419元（包含烤漆費用8,
      593元、工資1,386元、零件費用17,440元），原告已依保
      險契約賠付完畢等情已如前述，是以，被告之過失行為與
      系爭車輛受損間，具有相當因果關係，被告應負侵權行為
      之損害賠償責任，而原告既已依保險契約給付被保險人即
      訴外人余碧玉賠償金額，自得依保險法第53條規定，代位
      行使訴外人余碧玉對被告之侵權行為損害賠償請求權。
（二）又按不法毀損他人之物者，應向被害人賠償其物因毀損所
      減少之價額，民法第196條定有明文。而所謂請求賠償物
      被毀損所減少之價額，得以修復費用為估定標準，但以必
      要者為限，例如修理材料以新品換舊品，應予折舊（參見
      最高法院77年度第9次民事庭會議決議）。查系爭車輛經
      送修支出修理費用27,419元，包含烤漆費用8,593元、工
      資1,386元、零件費用17,440元等情已如前述，其中零件
      部分係以新品替換舊品，自應扣除折舊部分。且依行政院
      所頒「固定資產耐用年數表」及「固定資產折舊率表」之
      規定，小客車之耐用年數為5年，及依定率遞減法每年折
      舊千分之369，以及依卷附系爭車輛之行車執照記載出廠
      時間為110年1月，迄至110年8月31日本件交通事故發生日
      止，其使用期間為7月又16日（參照民法第124條規定意旨
      推定出廠日期為15日，及依民法第121條第2項前段規定期
      間不以月之始日起算者，以最後之月與起算日相當日之前
      1日為期間之末日，以及依「營利事業所得稅查核準則」
      第95條第6項規定「固定資產提列折舊採用定率遞減法，
      以1年為計算單位，其使用期間未滿1年者，按實際使用之
      月數相當於全年之比例計算之，不滿1月者，以月計」）
      ，準此，以系爭車輛之使用期間8月計算，並扣除折舊額
      後，原告得請求零件費用為13,150元（計算式：17440×0.
      369×8/12＝4290.24，00000－0000＝13150，小數點以下四捨
      五入），再加計烤漆費用8,593元及工資1,386元，是以，
      系爭車輛之修復必要費用合計23,129元。
（三）另按給付有確定期限者，債務人自期限屆滿時起，負遲延
      責任；給付無確定期限者，債務人於債權人得請求給付時
      ，經其催告而未為給付，自受催告時起，負遲延責任。其
      經債權人起訴而送達訴狀，或依督促程序送達支付命令，
      或為其他相類之行為者，與催告有同一之效力，民法第22
      9條第1項、第2項分別定有明文。又按遲延之債務，以支
      付金錢為標的者，債權人得請求依法定利率計算之遲延利
      息。但約定利率較高者，仍從其約定利率；應付利息之債
      務，其利率未經約定，亦無法律可據者，週年利率為百分
      之5，民法第233條第1項、第203條亦分別明定。查本件原
      告對被告之侵權行為損害賠償債權，核屬無確定期限之給
      付，既經原告提起本件民事訴訟，且起訴狀繕本業於111
      年6月24日合法送達被告，有送達證書在卷可佐，則被告
      迄未給付，應負遲延責任，是以，原告請求自起訴狀繕本
      送達被告之翌日即111年6月25日起至清償日止，按週年利
      率百分之5計算之法定遲延利息，核無不合，應予准許。
（四）從而，原告依據保險代位及侵權行為之法律關係，請求被
      告應給付原告23,129元及自起訴狀繕本送達被告之翌日（
      即111年6月25日）起至清償日止，按週年利率百分之5計
      算之利息，為有理由，應予准許。
四、本件原告勝訴部分，依民事訴訟法第436條之20規定，應依
    職權宣告假執行。另依民事訴訟法第436條之23、第436條、
    第392條第2項規定，依職權酌定相當之擔保金額，宣告被告
    預供擔保而免為假執行。
五、本件依民事訴訟法第79條、第436條之19條第1項規定，確定
    其訴訟費用額為第一審裁判費1,000元，應由被告負擔100分
    之84即840元，其餘100分之16即160元則由原告負擔。
中　　華　　民　　國　　111 　年　　11　　月　　23　　日
                  沙鹿簡易庭  法  官  賴秀雯
以上正本係照原本作成。
如不服本判決，應於送達後20日內，以判決違背法令為理由，向
本院提出上訴狀並表明上訴理由（上訴理由應表明一、原判決所
違背之法令及其具體內容；二、依訴訟資料可認為原判決有違背
法令之具體事實），如於本判決宣示後送達前提起上訴者，應於
判決送達後20日內補提上訴理由書（須附繕本）。如委任律師提
起上訴者，應一併繳納上訴審裁判費。
中　　華　　民　　國　　111 　年　　11　　月　　23　　日
                              書記官  陳任鈞